---
title: "Vinícius"
author: "Arthur"
date: "2023-05-26"
output: pdf_document
---

Primeiro passo: carregar os pacotes necessários.
```{r setup, include=FALSE}
# tratar dados
library(tidyverse)

# fazer as tabelas!
library(kableExtra)
```

# Exemplo

Criando um exemplo reprodutível:
```{r}
df_1 <- tibble(
  Mosquitos = c(rep("muitos",3), "poucos", "muitos", "poucos", "nao",  "muitos", rep("poucos", 2)),
  Resultado = c("negativo", rep("positivo", 2), rep("negativo", 7))
)
```

Agora, usamos as funções de tratamento do `{tidyverse}` para resumir os dados: `group_by()` para grupar por categoria das variáveis `x` (mosquitos) e `y` (resultado), depois para contar quantos casos há em cada $x \cap y$. Usamos o operador pipe (`%>%`) para indicar primeiro o objeto e depois a função. Isso produz uma tabela com três colunas: `x`, `y` e `n`, o número em cada caso. 

Como queremos uma tabela de contingência, usamos `pivot_wider()` para transoformar os tipos de `y` (Resultado) em colunas, usando os valores da coluna `n`.

Depois, é só passar as funções do `{kableExtra}`: `kbl()` cria a tabela, depois `kable_styling()` para especificar coisas de estilo, e `footnote()` se quiser uma nota de rodapé.
```{r}
df_1 %>% 
  group_by(Mosquitos, Resultado) %>% 
  count() %>% 
  pivot_wider(
    names_from = Resultado,
    values_from = n
  ) %>% 
  replace_na(list(negativo = 0, positivo = 0)) %>% 
  kbl(
    align = "c", # para centralizar
    booktabs = T, # linhas superior, inferior etc
    escape = F, # não entendi direito, mas parece que tem que ter!
    caption = "Mosquitos me mordam!", # opcional também
    col.names = c("Mosquitos", "Negativo", "Positivo") # opcional: pode usar os nomes do dataframe
  ) %>% 
  kable_styling(
    latex_options = c("hold_position"), # hold_position é pra ela ficar exatamente onde você quer, se necessário.
    full_width = F, # para não ocupar a página toda (em largura)
    position = "center" # para ficar no meio da página
  ) %>% 
  footnote(
    general = "Fonte: Elaborado pelo autor.",
    general_title = " ",
    footnote_as_chunk = T
  )
```

Esse é o resultado, mas a função é muito customizável. Veja todas as opções aqui:

* para `pdf`: http://haozhu233.github.io/kableExtra/awesome_table_in_pdf.pdf
* para `html`: https://cran.r-project.org/web/packages/kableExtra/vignettes/awesome_table_in_html.html


## Bônus:
Supondo que desejamos trocar os "nomes" dos mosquitos:
```{r}
df_1 %>% 
  group_by(Mosquitos, Resultado) %>% 
  count() %>% 
  pivot_wider(
    names_from = Resultado,
    values_from = n
  ) %>% 
  replace_na(list(negativo = 0, positivo = 0)) %>% 
  mutate(
    Mosquitos = str_replace(Mosquitos, "muitos", "Muitos"),
    Mosquitos = str_replace(Mosquitos, "nao", "Não"),
    Mosquitos = str_replace(Mosquitos, "poucos", "Poucos")
    ) %>% 
  kbl(
    align = "c", # para centralizar
    booktabs = T, # linhas superior, inferior etc
    escape = F, # não entendi direito, mas parece que tem que ter!
    caption = "Mosquitos me mordam!", # opcional também
    col.names = c("Mosquitos", "Negativo", "Positivo") # opcional: pode usar os nomes do dataframe
  ) %>% 
  kable_styling(
    latex_options = c("hold_position"), # hold_position é pra ela ficar exatamente onde você quer, se necessário.
    full_width = F, # para não ocupar a página toda (em largura)
    position = "center" # para ficar no meio da página
  ) %>% 
  footnote(
    general = "Fonte: Elaborado pelo autor.",
    general_title = " ",
    footnote_as_chunk = T
  )
```

